【裁判字號】    92,訴,176
【裁判日期】    920516
【裁判案由】    偽造文書等
【裁判全文】
臺灣士林地方法院刑事判決                          九十二年度訴字第一七六號
    聲  請  人  臺灣士林地方法院檢察署檢察官
    被      告  甲○○
右列被告因偽造文書等案件，經檢察官聲請逕以簡易處決處刑（九十一年度偵字第一
一九六九號），本院認不宜以簡易判決處刑（九十二年度士簡字第二四七號），改依
通常程序審理，判決如左：
    主  文
甲○○連續行使偽造私文書，足以生損害於他人，處有期徒刑伍月，如易科罰金以參
佰元折算壹日。
偽造之簽帳單顧客存根聯柒紙、特約商店存根聯上偽造之「乙○○」署押柒枚及如附
表所示信用卡背面之「乙○○」署押壹枚，均沒收。
    事  實
一、甲○○曾於民國九十一年間因偽造文書案件，經本院判處有期徒刑一年，嗣經台
    灣高等法院駁回其上訴而確定，甲○○原係台北市至善國中工友，平日在校長室
    服務，於八十九年八月間竟意圖為自己不法之所有，竊取台新國際商業銀行（下
    稱台新銀行）核發寄送給該校教師乙○○之卡號00000000000000
    00號信用卡一張後，再利用從學校教職員一覽表上所得知乙○○之個人資料，
    以電話語音方式開卡成功，旋在上開信用卡之署名欄內偽簽「乙○○」之署押一
    枚（已剪卡滅失），而完成之不實信用卡私文書，使一般人自形式上觀察，足以
    認其本人為真正持卡人，於信用卡有效期間內有權使用該卡，甲○○即基於意圖
    為自己不法之所有、行使偽造私文書之概括犯意，連續於附表所示之時間、地點
    ，於選定商品後，持該偽造之信用卡私文書向附表所示之各特約商店，主張係「
    乙○○」本人而行使之，使各該特約商店誤以為該信用卡係真正之信用卡且持卡
    人即為「乙○○」本人，而允其各以附表所示之金額簽帳刷卡消費，甲○○並於
    附表所示之簽帳單上偽造「乙○○」之署押於消費簽帳單上（簽帳單為一式兩聯
    ，偽造「乙○○」署押之枚數共十四枚），偽造不實之簽帳單私文書後，再持該
    偽造之信用卡簽帳單向各該商店行使，由不知情之店員收執核對，以表示該名義
    人同意依據信用卡持卡人合約條件，按簽帳單之金額付款，足以生損害於信用卡
    申請人「乙○○」、如附表所示之特約商店及台新銀行對於信用卡管理之正確性
    ，致使如附表所示特約商店營業員陷於錯誤，誤以為甲○○係信用卡領用人，允
    予簽帳消費而交付其所購之物，迄八十九年九月十二日止，甲○○以該台新銀行
    所核發之信用卡共刷得新台幣（下同）十萬五千零五十二元之財物。
二、案經台灣士林地方法院檢察署檢察官自簽分偵查聲請簡易判決處刑，本院改依通
    常程序審理。
    理  由
一、右揭犯罪事實，業據被告甲○○於偵查及本院審理時坦承不諱，核與被害人乙○
    ○於偵查時證述之情節相符，並有偽造之簽帳單影本七張、台新銀行信用卡帳單
    （消費明細表）乙份附卷足資佐證，本件事證明確，被告犯行應堪認定。
二、按一般之信用卡，已載明卡號及發卡銀行所有等字樣，簽名欄內並已簽有某某使
    用人之署押，單純自形式上觀察，即足以表示信用卡之簽名者於信用卡之有效期
    限內有權使用該信用卡之辨識及證明，各該信用卡所屬銀行有依信用卡卡號之持
    卡人消費金額給付特約商店刷卡金額之用意，不僅有作成文書之名義人，並有文
    書之內容，性質上屬刑法第二百十條之私文書；又按信用卡簽帳單係以文字為一
    定之意思表示，持信用卡刷卡消費時，在簽帳單上簽署姓名，除表示已收受特約
    商店所交付之交易標的物或消費標的，並確認該筆消費之憑證，具有表示法律上
    權利義務關係之證明，故簽帳單性質上除與收據相同外，並且為信用卡發卡銀行
    依據此向簽帳人收款之憑證，為文書之一種，並為私人製作之文書。被告甲○○
    竊取信用卡之行為，核係犯刑法第三百二十條第一項之竊盜罪。被告明知「乙○
    ○」之信用卡，係其所竊取，被告仍於背面偽簽「乙○○」署押而偽造之私文書
    ，並持以提示，主張係「乙○○」本人而行使之，其此部分所為，係犯刑法第二
    百十六條、第二百十條之行使偽造私文書罪。另核被告持偽簽名之信用卡至特約
    商店佯以其為持卡人，而偽簽「乙○○」之署押，偽造簽帳單，並持交特約商店
    ，使特約商店陷於錯誤，而交付財物之行為，係犯刑法第二百十六條、第二百十
    條之行使偽造私文書罪及同法第三百三十九條第一項之詐欺取財罪（因被告假冒
    「乙○○」之名義，持偽卡向特約商店簽帳購物，使商家誤認係「乙○○」本人
    持卡消費，而將商品財物交付被告，足見被告自始即意圖以冒名簽卡方式向商店
    詐取財物，雖一般信用卡購物均由發卡銀行先行代為墊付價款，再由發卡銀行向
    消費者請款，各特約商店均能自發卡銀行取得款項，然各發卡銀行與各特約商店
    所定契約，均限於真正持卡人持卡消費，始代墊款項，是以，在消費者持卡簽帳
    時，各商店均先行核對信用卡真假及是否本人簽名，而於信用卡真正卻遭人冒名
    簽卡消費時，商店雖能受償，乃係商店與發卡銀行間之危險負擔約定，並非商店
    無須注意信用卡真假及是否冒名使用，本件商店係因誤認被告即為「乙○○」本
    人持真正之信用卡消費，始交付被告財物，是被告此部分所為，自係構成詐欺取
    財罪）。被告偽造署押為偽造私文書之部分行為，偽造私文書後進而行使，偽造
    之低度行為為行使之高度行為所吸收，均不另論罪。被告如附表各次犯行，先提
    示行使偽造之信用卡私文書，繼之行使偽造之簽帳單私文書，係本單一行使偽造
    私文書犯意之數舉動，核屬接續犯。被告所犯多次行使偽造私文書罪、多次詐欺
    取財既遂罪，分別係時間緊接，方法相同，各觸犯構成要件相同之罪名，顯係各
    基於概括之犯意反覆為之，為連續犯，應分別依刑法第五十六條之規定各論以一
    罪，並依法各加重其刑。被告所犯竊盜罪、連續行使偽造私文書罪其目的在於連
    續詐欺取財，依刑法第五十五條牽連犯之規定，應從較重之連續行使偽造私文書
    罪處斷。爰審酌被告冒用他人名義簽帳消費，影響社會交易秩序，然於犯後尚能
    坦承犯行，及其品行、犯罪動機、目的、手段、生活狀況、智識程度、所生損害
    及所得利益等一切情狀，量處如主文所示之刑。復按被告行為後，刑法第四十一
    條業於九十年一月十日修正公布，同年月十二日生效，舊法規定犯最重本刑三年
    以下有期徒刑以下之刑之罪，而受六個月以下有期徒刑或拘役之宣告，因身體、
    教育、職業、家庭之關係或其他正當事由，執行顯有困難者，得易科罰金，修正
    後刑法第四十一條第一項規定，凡犯最重本刑五年以下有期徒刑以下之刑之罪，
    而受六個月以下有期徒刑或拘役之宣告，均得易科罰金，比較新舊法之規定，新
    法對被告較為有利，依刑法第二條第一項前段規定，適用裁判時之新法，諭知被
    告如易科罰金之折算標準。
三、被告所行使之信用卡業已剪卡滅失，且非屬被告所有，業據被告供明在卷，爰不
    諭知沒收。被告於附表所示之時、地刷卡購物時所偽造「乙○○」名義製作之簽
    帳單顧客存根聯七紙，屬於被告所有並為供行使偽造私文書及詐欺犯罪所用之物
    ，雖未扣案，惟查無證據可證已滅失，爰依刑法第三十八條第一項第二款之規定
    宣告沒收。另，前開七筆簽帳單之特約商店存根聯上偽造之「乙○○」署押共七
    枚及附表所示之信用卡背面偽造之「乙○○」署押一枚，應依刑法第二百十九條
    規定宣告沒收。又，該顧客存根聯七紙既已沒收，其上偽造之「乙○○」署押自
    無庸重複諭知沒收；前開簽帳單特約商店存根聯已分別交付特約商店，非屬被告
    所有，不得宣告沒收，併此敘明。
四、末查本件被告前因連續行使偽造私文書案件，經本院判處有期徒刑一年，並經台
    灣高等法院於九十一年九月十三日，以九十一年度上訴字第一七六七號判決駁回
    被告之上訴確定，有本院及台灣高等法院之判決書附卷為憑，細繹該判決書所示
    ，該案之犯罪時間係自八十七年二月至八十八年八月間，犯罪方法係冒合會會員
    簽名署押冒標合會會款。而本案之犯罪時間係在八十九年八月至九月間，犯罪方
    法係竊取他人之信用卡後，冒他人名義在信用卡之簽帳單上偽簽署押購物，本案
    之犯罪時間與前案（即台灣高等法院九十一年度上訴字第一七六七號判決）之犯
    罪時間相距一年，且犯罪之方法、目的均不相同，與前案顯非基於概括犯意而為
    之，並無連續犯之關係，非前案判決效力之所及，附此敘明。
據上論斷，應依刑事訴訟法第四百五十二條、第二百九十九條第一項前段，刑法第二
條第一項前段、第五十六條、第二百十六條、第二百十條、第三百二十條第一項、第
三百三十九條第一項、第五十五條、第四十一條第一項前段、第二百十九條、第三十
八條第一項第二款，罰金罰鍰提高標準條例第一條前段、第二條，判決如主文。
本案經檢察官鄭世揚到庭執行職務。
中      華      民      國    九十二    年      五      月   十六     日
                              臺灣士林地方法院刑事第四庭
                                  法  官  王  俊  雄
右正本證明與原本無異。
如不服本件判決，得自判決送達之日起十日內，向本院提起上訴。
                                  書記官  許  秋  莉
中      華      民      國    九十二    年      五      月    二十一    日
附錄本判決論罪科刑依據之法條：
中華民國刑法第二百一十六條：
 (行使偽造變造或登載不實之文書罪)
  行使第二百十條至第二百十五條之文書者，依偽造、變造文書或登載不實事項或使
  登載不實事項之規定處斷。
中華民國刑法第二百一十條：
 (偽造變造私文書罪)
  偽造、變造私文書，足以生損害於公眾或他人者，處五年以下有期徒刑。
中華民國刑法第三百二十條第一項：
 (普通竊盜罪、竊佔罪)
  意圖為自己或第三人不法之所有，而竊取他人之動產者，為竊盜罪，處五年以下有
  期徒刑、拘役或五百元以下罰金。
  意圖為自己或第三人不法之利益，而竊佔他人之不動產者，依前項之規定處斷。
  前二項之未遂犯罰之。
中華民國刑法第三百三十九條：
 (普通詐欺罪)
  意圖為自己或第三人不法之所有，以詐術使人將本人或第三人之物交付者，處五年
  以下有期徒刑、拘役或科或併科一千元以下罰金。
  以前項方法得財產上不法之利益或使第三人得之者，亦同。
  前二項之未遂犯罰之。
中華民國刑法第二百一十九條：
 (沒收之特例)
  偽造之印章、印文或署押，不問屬於犯人與否，沒收之。
附表：
台新銀行所核發之信用卡：卡號為0000000000000000號。
┌──┬───────────┬──────────┬──────────
│    │                      │                    │
│編號│  時間                │   商店名稱         │    消費金額
│    │                      │                    │
│    │                      │                    │   （新台幣）
│    │                      │                    │
├──┼───────────┼──────────┼──────────
│    │                      │                    │
│一  │八十九年八月十八日    │太電欣榮─統領      │一萬九千九百九十八元
│    │                      │                    │
├──┼───────────┼──────────┼──────────
│    │                      │                    │
│二  │八十九年八月二十一日  │太電欣榮─統領      │一萬九千九百五十八元
│    │                      │                    │
├──┼───────────┼──────────┼──────────
│    │                      │                    │
│三  │八十九年八月二十八日  │台灣泰一電氣股份有限│二萬零七百七十六元
│    │                      │                    │
│    │                      │公司                │
│    │                      │                    │
├──┼───────────┼──────────┼──────────
│    │                      ││
│四  │八十九年八月三十日    │太電欣榮─統領      │二萬零七百八十元
│    │                      │                    │
├──┼───────────┼──────────┼──────────
│    │                      │                    │
│五  │八十九年九月十日      │玉翔銀樓            │一萬一千二百元
│    │                      │                    │
├──┼───────────┼──────────┼──────────
│    │                      │                    │
│六  │八十九年九月十一日    │新東陽股份有限公司  │七百元
│    │                      │                    │
├──┼───────────┼──────────┼──────────
│    │                      │                    │
│七  │八十九年九月十二日    │合源珠寶銀樓        │一萬一千六百四十元
│    │                  │                    │
│    │                      │                    │
│    │                      │                    │
└──┴───────────┴──────────┴──────────


司法院資訊處製作；財團法人民間司法改革基金會備份。
